【裁判字號】    90,上易,1546
【裁判日期】    900928
【裁判案由】    誣告
【裁判全文】
臺灣高等法院高雄分院刑事判決                    九十年度上易字第一五四六號
    上  訴  人  臺灣屏東地方法院檢察署檢察官
    被      告  乙○○
右上訴人因被告誣告案件，不服臺灣屏東地方法院九十年度易字第四五０號中華民國
九十年七月六日第一審判決（起訴案號：臺灣屏東地方法院檢察署八十九年度偵字第
六七四三號），提起上訴，本院判決如左：
      主  文
上訴駁回。
      理  由
一、甲訴意旨略以：被告乙○○明知所有之牌號Ａ二－七三六○號自小客車，係友人
    丙○○使用未還，竟於民國八十九年十一月二十三日凌晨三時五十五分許，至屏
    東縣警察局潮州分局光華派出所，以該車於屏東縣潮州鎮○○路一一九號住宅前
    遭竊為由，未指定犯人，向前開派出所誣告上開車輛遭竊，報請該管司法警察機
    關，協助偵查。嗣於八十九年十一月二十三日六時三十分許，丙○○駕駛該車途
    經國道一號甲路員林收費站南向處，為警查獲，始發覺上情，因認被告乙○○涉
    有刑法第一百七十一條第一項之未指定犯人誣告罪嫌。
二、甲訴人認被告有上開犯行係以被害人丙○○之指訴及被告乙○○自承伊與丙○○
    之行動電話分別為0000000000號、0000000000號，經調閱
    該等行動電話通聯紀錄，發現在報案之前，被告與丙○○不斷通話中，有通聯紀
    錄在卷足考，並有屏東縣警察局車輛協尋證明單、車輛竊盜個別查詢報表附卷為
    其主要論據。
三、惟按犯罪事實，應依證據認定之，無證據不得推定其犯罪事實，又不能證明被告
    犯罪者，應諭知無罪之判決，刑事訴訟法第一百五十四條、第三百零一條第一項
    分別定有明文。又刑法誣告罪之成立，以犯人明知所訴虛偽為構成要件，若誤認
    有此事實，或以為有此嫌疑，自不得遽指為誣告，最高法院二十年上字第七一七
    號著有判例可資參照。訊據被告乙○○固坦承於八十九年十一月二十三日凌晨三
    時五十五分許，至屏東縣警察局潮州分局光華派出所報案，指稱其所有之牌號Ａ
    二－七三六○號自小客車於屏東縣潮州鎮○○路一一九號前遭竊之事實，並有屏
    東縣警察局車輛協尋證明單、車輛竊盜個別查詢報表附卷可稽，然堅決否認有何
    未指明犯人誣告之犯行，辯稱：丙○○將我車子開走沒告訴我，我當然以為車子
    被偷，0000000000號電話是我在使用，我太太的電話是000000
    0000號，我有打電話給丙○○，但丙○○都不接等語。
四、經查，丙○○係於八十九年十一月二十三日凌晨六時三十分許，駕前揭被告所有
    車輛行經國一甲路員林收費站南向處時為警攔檢查獲，並於經警製作筆錄時供承
    ：伊於八十九年十一月二十二日晚上十一時許，在屏東縣潮州鎮○○路一一九號
    朋友住處，因被告乙○○在睡覺，乃未告知而自行將被告置於桌上之自小客車鑰
    匙取走，並開走自小客車，嗣後亦未告知被告；是被告太太打電話詢問，才告訴
    她有將車開走等語，有丙○○之警訊筆錄可憑，再據證人即被告妻楊佩君並於原
    審及本院調查中到庭證稱：案發前伊與被告、丙○○等人都在朋友住處，被告睡
    著了，丙○○說要出去買檳榔，大家託他買，但他很久都沒有回來；當時伊有要
    借機車給他，他說不用，走路即可，大家都不知道他開被告車出去；伊先回家，
    事後被告醒來，問伊有無將車開走，才知道車子不見了，後伊查得丙○○電話，
    於十二點三分三十三秒（即十一月二十三日凌晨零時三分三十三秒）打第一通電
    話時連絡到丙○○，他說半個小時將車開回，之後再打電話，雖有打通，但都沒
    有人接；丙○○未將車開回，是第二天早上在高速甲路被臨檢查獲等語，足認丙
    ○○確有未經許可開走被告車輛，復拒絕回復被告電話，並拖延未依約定時間還
    車之舉。而前揭0000000000號行動電話之用戶為證人楊佩君之事實，
    業據證人楊佩君即被告之妻於原審審理時證述無誤（見原審九十年五月二十九日
    訊問筆錄），並有泛亞電信股份有限甲司行動電話0000000000號電信
    費用帳單七紙在卷可憑，應無疑義（甲訴人認0000000000號行動電話
    為丙○○所有，顯有誤會）。參以偵查卷附臺灣大哥大股份有限甲司用戶門號0
    000000000號之通聯記錄，八十九年十一月二十三日凌晨零時十分四十
    三秒，由被告打電話給證人楊佩君之0000000000號行動電話，通話時
    間為二十四秒，於同日凌晨二時十二分四十秒，證人楊佩君打給被告，通話時間
    為二十一秒，復於二時十八分打給被告，通話時間為二十五秒，復於二時二十分
    十五秒，再由證人楊佩君打出予被告，通話時間為二十五秒，再於凌晨三時五十
    二分十三秒，打給被告，通話時間為十三秒，於凌晨四時十七分十四秒，再由被
    告回電予證人楊佩君，通話時間為八秒，而被告向屏東縣警察局潮州分局光華派
    出所報案時間為八十九年十一月二十三日凌晨三時五十五分，有報案證明單可查
    ，足見被告於報案前曾多次與證人楊佩君聯絡，詢問證人楊佩君該車之下落，而
    丙○○於同日凌晨零時三分接楊佩君電話時，應允半小時內開回，竟到將近凌晨
    四時許仍未還車，復拒接電話，則被告主觀上懷疑丙○○蓄意竊車，亦屬合理；
    其因心急而報案，促使警方協尋車輛，尚難認有誣告之故意，是被告嗣後另辯稱
    ：是報案之後回到家裡，太太才告訴我車子是丙○○開走云云，及證人楊佩君迴
    護被告，稱：之前因恐被告及朋友氣憤丙○○不告開走汽車，才未告知是丙○○
    將車開走云云，固均無足採，然被告既無誣告之故意，核與誣告罪之構成要件有
    間，即難以誣告罪相繩。此外，復查無其他積極事證足資證明被告有何甲訴人所
    指之誣告犯行，應認不能證明被告犯罪。
五、原審因而諭知被告無罪之判決，核無違誤，甲訴人上訴意旨仍執陳詞，認被告所
    為構成犯罪，為無理由，應予駁回。
據上論結，應依刑事訴訟法第三百六十八條，判決如主文。
本案經檢察官陳惠珠到庭執行職務。
中    華    民    國九十      年       九       月  二十八  日
                              臺灣高等法院高雄分院刑事第二庭
                                  審判長法官  曾永宗
                                        法官  周賢銳
                                        法官  謝肅珍
右正本證明與原本無異。
不得上訴。
                                      書記官  高惠珠
中    華    民    國      九十      年       十       月    三    日
                                                               Ｊ


司法院資訊處製作；財團法人民間司法改革基金會備份。
